【裁判字號】    97,上易,2136
【裁判日期】    971223
【裁判案由】    詐欺取財
【裁判全文】
臺灣高等法院臺中分院刑事判決        97年度上易字第2136號
上  訴  人  臺灣南投地方法院檢察署檢察官
被      告  甲○○
上列上訴人因被告詐欺取財案件，不服臺灣南投地方法院97年度
易字第457號中華民國97年10月22日第一審判決（起訴案號：臺
灣南投地方法院檢察署96年度偵字第3497號），提起上訴，本院
判決如下：
    主    文
原判決撤銷。
甲○○幫助意圖為自己不法之所有，以詐術使人將本人之物交付
，處有期徒刑肆月，如易科罰金，以新臺幣壹仟元折算壹日。緩
刑貳年。
    犯罪事實
一、甲○○能預見將自己帳戶存摺、金融卡連同密碼交付予不詳
    身分之人使用，足供他人作為詐騙財物匯款之工具，仍基於
    幫助他人詐欺取財之不確定故意，於民國（下同）95年底至
    96年1月間某日，在不詳地點，將以其名義開立之第一商業
    銀行股份有限公司中壢分行（下稱第一銀行中壢分行）帳戶
    （帳號：00000000000號）及彰化商業銀行股份有限公司中
    壢分行（下稱彰化銀行中壢分行）帳戶（帳號：0000000000
    0000號）之存摺、金融卡及密碼，交付姓名年籍不詳之成年
    人使用，容任他人作為詐欺取財之工具。該真實姓名、年籍
    不詳之成年人於取得前開甲○○之存摺、金融卡及密碼後，
    隨即與其犯罪集團成員共同意圖為自己不法之所有，基於詐
    欺取財之犯意聯絡，由該真實姓名、年籍不詳之人或其犯罪
    集團成員以電話通知乙○○，佯稱中獎新臺幣（下同）120
    萬元，須繳付手續費，要求乙○○匯款，致乙○○陷於錯誤
    後，先後於96年1月3日、1月4日及1月5日，分別匯款45262
    元、66183元、148758元至甲○○所有之上開彰化銀行中壢
    分行帳戶，為警循線查獲。
二、案經彰化縣警察局和美分局報告臺灣彰化地方法院檢察署檢
    察官呈請臺灣高等法院臺中分院檢察署檢察長核轉臺灣南投
    地方法院檢察署檢察官偵查起訴。
    理    由
一、訊據被告甲○○坦承其能預見將自己帳戶存摺、金融卡連同
    密碼交付予不詳身分之人使用，足供他人作為詐騙財物匯款
    之工具，及其曾將以其名義開立之第一銀行中壢分行帳戶（
    帳號：00000000000號）及彰化銀行中壢分行帳戶（帳號：0
    0000000000000號）之存摺、金融卡及密碼，交付姓名年籍
    不詳之成年人使用等事實不諱，惟矢口否認有幫助詐欺之犯
    行，辯稱：伊自94年間起即接獲詐騙集團電話，對方自稱「
    羅美玲」女子，告知伊有中獎但需匯律師費用、手續費用，
    即陸續匯款到詐騙集團指定帳戶，大約在95年底或96年1月
    初，對方說為能在香港匯款、提領及將中獎金額匯入伊帳戶
    之作業方便，要伊將存摺、金融卡（連同密碼）郵寄至對方
    指定地址，伊便在95年底將彰化銀行中壢分行帳戶存摺等，
    及96年1月初將第一銀行中壢分行帳戶存摺等物，以快遞方
    式郵寄至詐騙集團指定地方。伊真的不知道遭詐騙，直到警
    察通知才知道，而且，因伊係向親朋好友借款而匯款給詐騙
    集團，所以沒有讓家人知道，事後也不敢報警云云。經查：
  (一)證人即被害人乙○○於95月12月中旬某日，曾接獲詐騙集團
    成員自稱「李先生」成年男子之電話，佯稱：中獎122萬元
    獎金，而需匯款手續費用至指定帳戶內，致被害人乙○○不
    疑有他，而分別於96年1月3日、1月4日及1月5日，分別匯款
    45262元、66183元、148758元至被告所有之上開彰化銀行中
    壢分行帳戶等情，業據證人乙○○於警詢時證述明確，並有
    鹿港信用合作社匯款委託書1份及彰化銀行存款憑條2份等在
    卷可稽。
  (二)至被告雖以上開情詞置辯云云。惟查一般領取獎金，均僅告
    知帳號即可，並毋需提供個人帳戶之存摺、金融卡及密碼，
    換言之，給獎單位除可能要求中獎者人提供相關帳戶帳號入
    帳外，並無要求得獎者提供自己帳戶之存摺、金融卡及密碼
    之可能；且被告目的既在領取獎金，倘將其帳戶之存摺、金
    融卡及密碼一併交予對方，豈不讓該持有存摺、金融卡及密
    碼之人得以輕易領走其所可領得之款項？況被告苟確係遭詐
    騙集團詐騙始交付上開存摺、金融卡及密碼，何以發現遭詐
    騙後，未立即報警處理？亦與常情有違。益證被告所辯，顯
    與事實不符，並不足取。
  (三)按刑法上之故意，分為直接故意（確定故意）與間接故意（
    不確定故意），行為人對於構成犯罪之事實，明知並有意使
    其發生者為直接故意；行為人對於構成犯罪之事實，預見其
    發生而其發生並不違背其本意者為間接故意。間接故意與有
    認識的過失之區別，在於二者對構成犯罪之事實雖均預見其
    能發生，但前者對其發生並不違背其本意，後者則確信其不
    發生。衡諸常情，今日一般人至金融機關如銀行、郵局等開
    設帳戶使用，係極為方便容易且迅速之事，苟有使用金融存
    款帳戶之正當用途，自以使用其本人或可信賴之親友申請之
    帳戶，最為便利安全，始可避免帳戶名義人反悔或心存歹念
    ，利用通知掛失止付及換摺之方式，將帳戶內之款項領走一
    空，使用帳戶人反將蒙受損失，故苟非具意圖以他人帳戶從
    事不法用途，並藉以逃避查緝，自無向無相當信任關係之人
    借用帳戶之理。是依一般人通常之知識、經驗，均應知不熟
    識之他人要求提供帳戶，係欲藉該帳戶取得不法犯罪所得，
    且欲以之隱匿帳戶內資金之實際取得人之身分。被告於案發
    時已年逾30歲，有相當社會經驗，對此自難諉為不知，其不
    知所稱通知中獎者姓名、年籍，率爾交付上開帳戶之存摺、
    金融卡及密碼予對方，足見被告確有預見其將帳戶提供予不
    詳姓名之人，該使用帳戶之人，係將帳戶供取得不法犯罪所
    得之用，仍交付上開帳戶資料，顯具有幫助他人犯罪之不確
    定故意甚明。
  (四)綜上所述，足證被告上開所辯顯係飾卸之詞，不足採信，是
    罪證明確，其犯行堪以認定。
二、按被告以外之人於審判外之陳述，雖不符刑事訴訟法第159
    條之1至第159條之4之規定，而經當事人於審判程序同意作
    為證據，法院審酌該言詞陳述或書面陳述作成時之情況，認
    為適當者，亦得為證據。當事人、代理人或辯護人於法院調
    查證據時，知有第159條第1項不得為證據之情形，而未於言
    詞辯論終結前聲明異議者，視為有前項之同意，刑事訴訟法
    第159條之5第1項、第2項定有明文。立法意旨在於傳聞證據
    未經當事人之反對詰問予以核實，原則上先予排除，惟若當
    事人已放棄詰問或未聲明異議，基於證據資料愈豐富，愈有
    助於真實發現之理念，且強化言詞辯論主義，法院自可承認
    該傳聞證據例外擁有證據能力。查本件被告及檢察官對於證
    人乙○○上開於審判外陳述及其他非供述證據之證據能力，
    均未於言詞辯論終結前聲明異議，依刑事訴訟法第159條之5
    第2項之規定，視為同意作為證據，且本院審酌上開證人係
    於案發後不久所為之陳述，記憶猶新，又非在非自由意志之
    情況下所為之陳述，所陳自較符事實；至其他非供述證據則
    係從事業務之人於業務上製作之紀錄文書、證明文書，與其
    責任、信譽攸關，若有錯誤、虛偽，該從事業務之人可能因
    此擔負刑事及行政責任，且該等文書經常處於可能受公開檢
    查之狀態，其正確性及真實之保障極高，核無顯有不可信之
    情況，是本院認該言詞及書面陳述適當，依刑事訴訟法第15
    9條之5第1項之規定，自得為證據。
三、按刑法上之幫助犯，係對於犯罪與正犯有共同之認識，而以
    幫助之意思，對於正犯資以助力，而未參與實施犯罪之行為
    者而言，循此而論，如未參與實施犯罪構成要件之行為，且
    係出於幫助之意思提供助力，即屬幫助犯，而非共同正犯。
    本案被告提供上開金融機構帳戶之存摺、金融卡及密碼予該
    姓名年籍不詳之成年人使用，雖使該姓名年籍不詳之成年人
    及其所屬詐欺集團得基於詐欺取財之犯意，以向被害人乙○
    ○，佯稱中獎120萬元，須繳付手續費，要求乙○○匯款，
    致乙○○陷於錯誤後，先後匯款45262元、66183元、148758
    元至被告所有之上開彰化銀行中壢分行帳戶，然被告單純提
    供上開帳戶之存摺、金融卡及密碼供人使用之行為，並不等
    同於向被害人施以欺罔之詐術行為，且亦無證據證明被告有
    參與詐欺取財犯行之構成要件行為，是被告單純提供帳戶連
    同存摺、金融卡及密碼供人使用之行為，對於該詐欺集團遂
    行詐欺取財犯行，資以助力，參照上述說明，自應論以幫助
    犯，而非共同正犯，合先說明。
四、核被告所為，係犯刑法第30條第1項、第339條第1項之幫助
    詐欺取財罪。被告係幫助犯，並依刑法第30條第2項之規定
    減輕其刑。又公訴人雖認上開詐騙集團詐騙之金額僅51799
    元，惟超過上開數額部分，與起訴部分係屬同一事實，本院
    自應併予審判。原審疏未詳予審究，遽認被告係遭詐騙集團
    詐騙始提供上開銀行帳戶之存摺、金融卡及密碼予姓名年籍
    不詳之成年人使用，並無幫助詐欺之犯意，而為無罪之判決
    ，核有違誤。檢察官上訴意旨執此指摘原判決不當，非無理
    由，應由本院將原判決予以撤銷改判。爰審酌被告交付上開
    帳戶之存摺、金融卡連同密碼予詐騙集團作為向人詐欺取財
    之匯款帳戶使用，被告之行為，係助長犯罪之不良風氣，幫
    助犯罪者隱匿真實身分，增加檢警查緝犯罪之困難性，其行
    固屬可議，惟被告本身並未實際參與詐欺取財之犯行，可責
    難性較為輕微，暨其犯後態度等一切情狀，量處被告如主文
    第2項所示之刑，並諭知易科罰金之折算標準，以示懲儆。
    又被告前未曾因故意犯罪受有期徒刑以上刑之宣告，有台灣
    高等法院被告前案紀錄表足按，其僅提供上開銀行帳戶之存
    摺、金融卡及密碼予不詳姓名之詐騙集團成員使用，情節尚
    屬輕微，且其目前尚有幼子待其扶養、照顧，本院認其經此
    偵審教訓，應知警惕，並無再犯之虞，以暫不執行為適當，
    故併予宣告緩刑2年，以勵自新。
五、據上論結，應依刑事訴訟法第369條第1項前段、第364條、
    第299條第1項前段、刑法第30條第1項、第2項、第339條第1
    項、第74條第1項第1款、刑法施行法第1條之1，判決如主文
    。
本案經檢察官丙○○到庭執行職務。
中    華    民    國    97    年    12    月    23    日
            刑事第八庭  審判長法  官  羅  得  村
                              法  官  吳  進  發
                              法  官  劉  榮  服
以上正本證明與原本無異。
不得上訴。
                              書記官  周  巧  屏
中    華    民    國    97    年    12    月    23    日
附錄論罪條文：
刑法第339條第1項：
意圖為自己或第三人不法之所有，以詐術使人將本人或第三人之
物交付者，處5年以下有期徒刑、拘役或科或併科1千元以下罰金
。


司法院資訊處製作；財團法人民間司法改革基金會備份。
